【裁判字號】    92,上訴,2267
【裁判日期】    920829
【裁判案由】    違反著作權法
【裁判全文】
臺灣高等法院刑事判決                          九十二年度上訴字第二二六七號
    上  訴  人  臺灣板橋地方法院檢察署檢察官
    上  訴  人
    即  被  告  亞壯企業有限公司
    兼右代表人  甲○○
    共      同
    選任辯護人  曹依立 律師
右上訴人因違反著作權法案件，不服臺灣板橋地方法院九十一年度訴字第二四一四號
，中華民國九十二年五月十九日第一審判決（起訴案號：臺灣板橋地方法院檢察署九
十一年度偵字第一四五四二號），提起上訴，本院判決如左：
    主  文
原判決撤銷。
亞壯企業有限公司、甲○○公訴不受理。
    理  由
一、公訴意旨略以：被告甲○○為被告亞壯企業有限公司（下簡稱亞壯公司）負責人
    ，明知「電球型螢光燈」包裝盒，係臺灣節源科技股份有限公司（按：
    應係臺灣節源科技有限公司之誤，下簡稱臺灣節源公司）所創作並享有著作權之
    美術著作，並使用於該公司所販售之迴轉燈泡上。竟基於意圖銷售之概括犯意，
    未經著作財產權人林李茂之授權或同意，於民國八十九年間起之不詳時日，擅自
    之（以）模仿方法將前開著作物重製在亞壯公司銷售之「光之美」節源燈之包裝
    盒上，並加以銷售予不特定人牟利。嗣經臺灣節源公司林李茂於九十年四月及六
    月間，在臺中市○○路四六一號之「正阿同商行」及臺中市豐原市○○○路一九
    五號之「全豐燈飾照明」購得上開重製「電球型螢光燈」包裝盒之「光
    之美」節源燈，始悉上情。因認被告（甲○○）涉犯（修正前）著作權法第九十
    一條第二項罪嫌（被告亞壯公司應依同法第一百零一條第一項規定科處第九十一
    條第二項之罰金，起訴書此部分法條漏載）。
二、按修正前著作權法第一百條規定：「本章之罪，須告訴乃論。但第九十四條及第
    九十五條第一款之罪，不在此限。」同法第一百零一條第一項規定：「法人之代
    表人、法人或自然人之代理人、受雇人或其他從業人員，因執行業務，犯第九十
    一條至第九十六條之罪者，除依各該條規定處罰其行為人外，對該法人或自然人
    亦科各該條之罰金。」第二項規定：「對前項行為人、法人或自然人之一方告訴
    或撤回告訴者，其效力及於他方。」又告訴乃論之罪，告訴人於第一審辯論終結
    前，得撤回其告訴；告訴經撤回者，法院應諭知不受理之判決，刑事訴訟法第二
    百三十八條第一項、第三百零三條第三款分別定有明文。
三、本件告訴人臺灣節源公司代表人林李茂委任吳志勇律師、陳明欽律師為告訴代理
    人，以「被告亞壯公司」侵害告訴人公司上開著作權，於九十年九月五日具狀向
    臺灣板橋地方法院檢察署檢察官對「被告亞壯公司」（列名甲○○為法定代理人
    。按：應係代表人之誤）提出違反著作權法之告訴，有刑事告訴狀及刑事委任狀
    可參（見九十年發查字第一一０一號偵查卷，下稱發查卷，第一至三頁、第十三
    頁）。檢察事務官分別指定九十年十月四日下午三時零分、十月十七日上午十時
    零分、十月三十一日上午九時四十分、十一月十五日下午二時零分，傳喚告訴代
    理人陳明欽律師及被告「亞壯公司」訊問，其間被告公司代表人甲○○始終不曾
    到過庭，僅由被告公司選任翁顯杰律師為辯護人，分別於十月十七日、十月三十
    一日及十一月十五日三次庭期到庭陳述意見（見發查卷第二十六、二十七頁。第
    三十五、三十六頁。第四十五、四十六頁。四十八至五十頁。第七十一頁）。依
    告訴代理人於九十年十月四日提出之刑事陳報狀（見發查卷第二十八頁）、九十
    年十一月十五日出具之刑事告訴補充理由狀（見發查卷第五十一頁），均記載其
    告訴之對象為「被告亞壯公司」；及被告亞壯公司於九十年十一月（未載日期）
    亦以被告公司名義提出刑事答辯狀（見發查卷第七十二頁）等情，足徵告訴人公
    司係委任吳志勇、陳明欽律師對「被告亞壯公司」提出違反著作權法之告訴，並
    由陳明欽律師到庭陳述意見甚明，此情並經證人陳明欽律師結證屬實（見本院卷
    第五十四頁。據陳明欽律師在本院另證稱伊當時受僱於吳志勇律師事務所執行職
    務。見本院卷第五十六頁）。檢察事務官並將辦理情形填具「交辦案件回報單」
    記載：「參酌著作權法第一百零一條第二項規定，對法人提出告訴，其效力及於
    行為人、自然人。是告訴人對被告亞壯公司提出違反著作權法第九十二條、九十
    三條之告訴，效力及於被告亞壯公司之代表人甲○○。」並列（分案）被告亞壯
    公司代表人甲○○為被告（見九十一年他字第六九三號偵查卷卷，下稱偵他卷，
    第一、二頁），由檢察官實施偵查。
四、嗣告訴代理人陳明欽律師於九十一年六月十八日檢察官偵查中，就所訊；「對事
    務官進行程序有何意見？」答稱：「沒有。」但對於檢察官所詢：「所告對象為
    何？」則據代理人陳明欽律師陳稱：「告甲○○，不告法人。」等語明確（見偵
    他卷第十六頁反面）。原審法院勘驗該次偵查訊問筆錄之錄音帶內容，略以：「
    問：告訴人這邊，因為你們最早提出告訴的對象是亞壯企業有限公司，是吧？那
    你們上次寫的法定代理人是甲○○，我現在想要跟你確認，你們現在到底要告的
    是哪些對象？」「答：˙˙，針對被告的話˙˙˙嗯˙˙˙，針對被告適格部分
    應該是甲○○。」「問：˙˙，所以說是沒有法人部分吧？」「答：對，沒有法
    人部分。」「問：˙˙˙所以我（你）們要告的只是被告亞壯公司的負責人甲○
    ○？」「答：是。」「問：並沒有及於法人？」「答：是，只針對甲○○部分。
    」，此有九十二年四月二十三日勘驗筆錄可稽（見原審卷第七十六、七十七頁）
    。均可見告訴代理人陳明欽律師確有表示不追訴被告亞壯公司之意思。本院提示
    上開九十一年六月十八日檢察官訊問筆錄之記載及原審勘驗錄音帶結果，詢問證
    人陳明欽律師有何意見，則分據其陳稱：「依我印象中，應該有像筆錄這樣的記
    載沒錯。」「沒意見。」等語在卷（見本院卷第五十五頁）。則告訴代理人陳明
    欽律師既對其先前所代理告訴之對象即被告亞壯公司，在上開偵查訊問期日中明
    白表示「不告法人（即被告亞壯公司）」，顯然係以言詞向檢察官撤回對被告亞
    壯公司之告訴無訛，並不以其是否有使用「撤回」之字眼而有所差異。證人陳明
    欽律師就其為何說「告甲○○，不告法人」一語，雖證稱：「亞壯公司在偵查中
    有另外一位代理人出庭過，我的意思是不要告那位代理人，那位代理人好像是亞
    壯公司總經理。」「我的意思是指檢察官問我要不要告以前出庭的那位代理人。
    」（見本院卷第五十五、五十六頁），將所謂「不告法人」解釋為不對另外一位
    代理人（即公司總經理）之告訴云云。然查，本件檢察官偵查期間，在九十一年
    六月十八日陳明欽律師表示「不告法人」之前（包括該期日），被告亞壯公司除
    選任辯護人外，別無其他任何自然人到庭過，有各該次之訊問筆錄足佐，證人陳
    明欽律師上開解釋及所稱「沒有說要撤回告訴這些字眼」，據以否認有對被告亞
    壯公司撤回告訴之意思表示，顯無可取。
五、查告訴人委任代理人，其代理權之範圍，係依雙方委任之內容而定，刑事訴訟法
    對委任之方式及代理權之範圍並未設規定，亦無準用民事訴訟法之明文。則代理
    人有無撤回告訴之權限，自應就委任之實質內容加以審認，不能援引民事訴訟法
    第七十條第一項規定，僅從委任狀上有無記載該條但書所列行為之權限，為形式
    上之判斷。本件告訴人臺灣節源公司於偵查中委任陳明欽律師為代理人，委任狀
    上記載「委任受任人為偵查中告訴（發）代理人」，雖未特別記載其有無該項權
    限，亦未限制受任人不能撤回告訴。則陳明欽律師能否代為撤回告訴，係依其與
    臺灣節源公司間委任之實質內容而定。證人陳明欽律師證稱，伊當時未受告訴人
    之特別委任云云（見本院卷第五十六頁），資為其無撤回告訴之權限之說詞，自
    屬無稽。告訴人公司在本院所委任之代理人吳志勇律師、張瑄律師亦未爭執陳
    明欽律師其無撤回告訴之權限（見本院卷第七十五、八十九頁）。司法實務上，
    告訴乃論之罪如已達成民事和解，通常即由告訴人（或由代理和解之代理人）撤
    回其告訴。依告訴代理人陳明欽律師於偵查中表示：「對方要以十萬元與我們和
    解相差太多」，及陳明欽律師與被告選任辯護人翁顯杰律師均一致向檢察官陳稱
    ：「請給我們雙方二星期的時間談和解之事。」等語（見九十一年度偵字第一四
    五四二號卷第九頁反面），顯見告訴代理人陳明欽律師應有代理和解之權限。告
    訴代理人陳明欽係專業律師，此與一般不具法律知識之代理人迥然有異，依其與
    臺灣節源公司間之委任內容，茍無撤回告訴之權限，當無可能在檢察官偵查中明
    白表示「不告法人」之情事。如若不然，豈不有違反委任事務之執行？準此，則
    就其委任之實質內容而言，自亦應有撤回告訴之權限。依此情形，則告訴代理人
    陳明欽律師於偵查中既已對被告亞壯公司撤回其告訴，依著作權法第一百零一條
    第二項規定，其撤回效力本及於該公司代表人甲○○。揆之上開第二項說明，自
    應為不受理之判決，原審不察，逕為實體判決，即有未洽。檢察官依告訴人之請
    求，以原審量刑過輕為由，執以上訴，雖非可採，上訴人亞壯公司、甲○○上訴
    意旨，執以指摘原判決不當，則為有理由，應由本院將原判決撤銷，而為被告亞
    壯公司、甲○○不受理判決之諭知。
據上論斷，應依刑事訴訟法第三百六十九條第一項前段、第三百六十四條、第三百零
三條第三款，判決如主文。
本案經檢察官呂丁旺到庭執行職務。
中      華      民      國    九十二    年      八      月    二十九    日
                              臺灣高等法院刑事第十庭
                                  審判長法  官  溫 耀 源
                                        法  官  邱 同 印
                                        法  官  吳    燦
右正本證明與原本無異。
如不服本判決，應於收受送達後十日內向本院提出上訴書狀，其未敘述上訴之理由者
並得於提起上訴後十日內向本院補提理由書（均須按他造當事人之人數附繕本）。
                                        書記官  陳 靜 姿
中      華      民      國    九十二    年      八      月    二十九    日


司法院資訊處製作；財團法人民間司法改革基金會備份。
